【裁判字號】    95,上易,112
【裁判日期】    951220
【裁判案由】    損害賠償
【裁判全文】
臺灣高等法院高雄分院民事判決         95年度上易字第112號
上  訴  人  甲○○
訴訟代理人  陳旻沂律師
被上訴人    高雄市政府
法定代理人  乙○○
訴訟代理人  阮文泉律師
上列當事人間請求損害賠償事件，上訴人對於民國95年5 月30日
臺灣高雄地方法院95年度訴字第755 號第一審判決提起上訴，本
院於95年12月6 日言詞辯論終結，判決如下：
    主  文
上訴駁回。
第二審訴訟費用由上訴人負擔。
    事實及理由
一、被上訴人雖抗辯上訴人於本院始提出故意不告知瑕疵之新攻
    擊防禦方法，然查上訴人於原審主張依消費者保護法第51條
    請求損害賠償時，已主張本件瑕疵係被上訴人故意為之，自
    應認已包含於故意不告知瑕疵，縱法條適用之主張不同，仍
    應認屬對於第一審已提出之攻擊方法為補充，合於民事訴訟
    法第447 條第1 項第3 款規定，應予准許，合先敘明。
二、上訴人主張：上訴人於民國94年8 月12日向被上訴人購買門
    牌號碼高雄市○○區○○路112 號3 樓房屋及基地應有部分
    （下稱系爭房屋），雙方並訂有買賣契約書（下稱系爭買賣
    契約）。嗣上訴人於同年月22日受領系爭房屋後，發現系爭
    房屋有牆壁及油漆破損、4 片房門嚴重污損、主臥室浴室門
    嚴重傾斜無法關閉、主臥室陽台嚴重積水、客房浴缸周圍水
    泥破損、主臥室浴室牆壁水泥破損、廁所門口牆壁破一個大
    洞、臥室牆壁龜裂、客廳地板龜裂及全屋地板水泥破損等瑕
    疵，既欠缺被上訴人所保證之品質，被上訴人又故意不告知
    瑕疵，上訴人乃自行僱工油漆，支出費用新臺幣（下同）1
    萬1000元，其他預估修復費用19萬1000元，合計修護損害
    20萬2000元、修護工作日20日之住宿飯店損害4 萬3000元，
    上訴人自得依民法第360 條之規定，請求被上訴人給付；另
    依消費者保護法第7 條、第51條規定，得請求修復費三倍懲
    罰性賠償金60萬6000元，共計85萬1000元（606000＋202000
    ＋43000 ＝851000）。為此，爰依民法第360 條及消費者保
    護法第7 條、第51條之規定請求。原審為其敗訴判決，上訴
    人不服，於本院上訴聲明：（一）原判決廢棄。（二）上廢
    棄部分，被上訴人應給付上訴人85萬1000元及自起訴狀繕本
    送達翌日即95年3 月15日起至清償日止，按週年利率5 ％計
    算之利息。
三、被上訴人則以：被上訴人於94年10月24日接獲上訴人存證信
    函，通知系爭房屋有4 片房門下端污損及主臥室廁所門無法
    密閉之瑕疵，隨即派員與上訴人聯絡修繕事宜，並請承包商
    德寶營造股份有限公司（下稱德寶公司）前往修繕，惟均遭
    上訴人拒絕，故依民法第356 條之規定，上訴人自不得主張
    系爭房屋有其他瑕疵。縱認系爭房屋有如上訴人所述之瑕疵
    ，惟被上訴人並未向上訴人保證系爭房屋之品質，且亦無故
    意不告知瑕疵情事，上訴人自無從依民法第360 條規定請求
    賠償。再者，被上訴人並非消費者保護法第7 條所稱之「企
    業經營者」，且系爭房屋亦未欠缺安全性，自無消費者保護
    法之適用，上訴人請求被上訴人賠償其所受損害及懲罰性賠
    償金均無理由等語為辯。於本院答辯聲明：上訴駁回。
四、上訴人主張兩造於94年8 月12日簽訂系爭買賣契約，系爭房
    屋已於94年8 月22日交付，上訴人曾於94年9 月12日以維護
    三聯單通知被上訴人4 片房門污損，請求更新、於同年10月
    24日通知被上訴人上開房門污損及主臥室廁所門無法密合等
    瑕疵，已據上訴人提出系爭買賣契約、所有權狀、領受證、
    承諾書、相片及三聯單等為證（原審卷65、6 至19頁），且
    為被上訴人不爭，堪信為真。至其主張被上訴人故意不告知
    瑕疵，不合保證之品質，不修補，及因而受有如上之損害等
    情，雖據其於原審提出估價單、線上訂房單（原審卷6 至8
    頁）；於本院提出存證信函、剪報、高雄市政府都市發展局
    函及會議紀錄、相片並三聯單等為證（34至43、64至79頁）
    ，然為被上訴人以上開情詞抗辯。是本件實體上爭點為（一
    ）被上訴人是否曾保證系爭房屋之品質，上訴人得否依民法
    第360 條前段規定請求損害賠償，數額若干？（二）被上訴
    人是否曾故意不告知系爭房屋之瑕疵，上訴人得否依民法第
    360 條後段規定請求損害賠償，數額若干？（三）本件是否
    有消費者保護法第7 條、第51條規定之適用，而得請求懲罰
    性賠償金，數額若干？分述如下：
五、被上訴人是否曾保證系爭房屋之品質，上訴人得否依民法第
    360 條前段規定請求損害賠償，數額若干？
（一）按買賣之物缺少出賣人所保證之品質者，買受人得不解除
      契約或請求減少價金，而請求不履行之損害賠償，出賣人
      故意不告知物之瑕疵者，亦同。出賣人並應擔保其物於危
      險移轉時，具有其所保證之品質，民法第360 條、第354
      條第2 項固定有明文。惟該354 條第2 項所稱保證，係指
      加重擔保責任之特別約定，與同法第1 項屬法定擔保責任
      之規定不同，從而，買受人如主張出賣人應負品質保證責
      任，且為出賣人否認時，自應就此特別約定負舉證之責。
（二）上訴人雖舉被上訴人前代理市長陳其邁於接受TVBS電視台
      採訪時，曾以臺語向高雄市民陳稱：「臺灣話講的，買到
      這裡的房子，大家有抽籤抽中，三個字叫做『卯死了』」
      等語為證，然為被上訴人否認此為保證品質之特約。查既
      為品質保證，則有關所保證之品質為何，自應確定，且定
      約當事人均有受其拘束之意思合致始足當之。稽之上開陳
      述，就語義上已難認說話者有保證之意，且既未敘及所欲
      保證之品質為何，又如何得為相對人所知悉進而就該品質
      標準為同受拘束與否之合意。況既係針對不特定之大眾泛
      泛之詞，充其量僅得認屬時任高雄市長者為鼓勵市民購買
      實踐國民住宅所為之宣傳促銷話語，則陳其邁所為之陳述
      ，顯難認已就系爭房屋之品質為保證，要言之，無論由兩
      造締約當時之客觀事實及雙方就系爭房屋所簽訂買賣契約
      之內容觀之，均難認被上訴人就系爭房屋具有某種品質提
      出保證，或上訴人曾要求某種品質，而為被上訴人同意保
      證，是上訴人主張系爭房屋欠缺被上訴人所保證之品質，
      並依民法第360 條前段之規定，請求賠償修繕費用
      20萬2000元，及施工期間住宿飯店所需之費用4 萬3000元
      ，即非有據。
六、被上訴人是否曾故意不告知系爭房屋之瑕疵，上訴人得否依
    民法第360 條後段規定請求損害賠償，數額若干？
（一）按所謂出賣人故意不告知瑕疵，係指物交付時，買受人不
      知瑕疵，出賣人明知瑕疵仍不為告知，最高法院90年度台
      上字第1404號裁判意旨可資參照，即出賣人既故意背於交
      易之誠實及信用，而不告知物之瑕疵時，買受人即應受保
      護。又依民法第360 條後段規定，出賣人故意不告知瑕疵
      ，既為買受人應負損害賠償責任之成立要件，出賣人自應
      就此有利事實舉證。
（二）查上訴人主張被上訴人故意不告知瑕疵，無非以系爭國宅
      係由德寶公司承攬施工，工程完竣後必有驗收，被上訴人
      對系爭房屋存有多處上訴人主張之瑕疵自知之甚詳，竟未
      命德寶公司修補，即予驗收並加以銷售，顯屬故意不告知
      瑕疵等語為據。然系爭房屋屬國宅，屋數甚多，依上訴人
      於原審主張之瑕疵，又屬單一特定戶數內之瑕疵，於驗收
      時是否得輕易發現各戶瑕疵？即令於本院並主張中庭積水
      等公共設施瑕疵，然於未交付住戶使用或下過大雨前得否
      發現，亦非無疑，況上訴人既為定作人，對於交付德寶公
      司承攬之系爭國宅，既需支付相當報酬與德寶公司，且對
      買受人又應負瑕疵擔保責任，衡情當無發現瑕疵而故意不
      要求改善修補之理。是上訴人縱使未發現瑕疵，亦僅是否
      疏忽所致，此外上訴人又未能為其他舉證，主張被上訴人
      故意不告知瑕疵云云，容係主觀臆測之詞，自不足採，其
      依民法第360 條後段請求損害賠償，亦失所據。
七、本件是否有消費者保護法第7 條、第51條規定之適用，而得
    請求懲罰性賠償金，數額若干？
（一）被上訴人雖抗辯其為政府機構，出售國民住宅乃係依國民
      住宅條例規定而執行政務，並非以販售國民住宅為營業，
      顯非消費者保護法所稱之企業經營者，自無消費者保護法
      之適用云云。然該法所謂企業經營者，指以設計、生產、
      製造、輸入、經銷商品或提供服務為營業者，消費者保護
      法第2 條第2 款已立法解釋。又該款所稱營業，並不以營
      利為目的者為限，復為該法施行細則第2 條補充解釋，且
      未逾越授權目的、範圍。準此，被上訴人出售系爭房屋是
      否營利已不重要，即令出售國民住宅係貫徹國家住者有其
      屋之政策而為，屬給付行政之一環，然於其與上訴人間就
      系爭房屋之買賣，既為私經濟領域行為，且反覆為該營業
      行為，參之上開規定，即令非以營利為目的，仍應認屬該
      法規範之企業經營者，足以發生一定之消費關係，自有消
      費者保護法之適用，被上訴人此部分抗辯，即不足採信。
（二）按從事設計、生產、製造商品或提供服務之企業經營者應
      確保其提供之商品或服務，無安全或衛生上之危險。企業
      經營者違反前二項規定，致生損害於消費者或第三人時，
      應負連帶賠償責任，消費者保護法第51條第1 、3 項定有
      明文。惟按消費者保護法第7 條第3 項之損害賠償責任，
      本質上係侵權行為責任，以企業經營者提供之商品或服務
      不符當時科技或專業水準合理期待之安全性，或提供之商
      品服務有危害消費者生命、身體、健康、財產之可能，卻
      未於明顯處為警告標示及緊急處理危險之方法，致生損害
      於消費者或第三人為責任成立之要件，且既為侵權行為損
      害賠償，則其侵害者當限於受害者之生命、身體、健康或
      固有財產，至消費關係所由生之原買賣關係之不履行所生
      之損害，則不在該損害賠償範圍內，此觀該條規定即明。
（三）本件姑不論被上訴人主張之瑕疵是否為真，即使其主張牆
      壁及油漆破損、4 片房門嚴重污損、主臥室浴室門嚴重傾
      斜無法關閉、主臥室陽台嚴重積水、客房浴缸周圍水泥破
      損、主臥室浴室牆壁水泥破損、廁所門口牆壁破一個大洞
      、臥室牆壁龜裂、客廳地板龜裂及全屋地板水泥破損等瑕
      疵為真，然客觀上顯不會使系爭房屋欠缺合理期待之安全
      性，致危害其生命、身體、健康及其他固有財產，況未能
      舉證上開瑕疵會導致前揭危害，基此，本件應係上訴人得
      否依原有買賣關係請求履行或賠償問題，是上訴人依消費
      者保護法第7 條、第51條之規定，請求被上訴人賠償修繕
      費用20萬2000元，及施工期間住宿飯店費用4 萬3000元，
      請求修復費3 倍即60萬6000元之懲罰性賠償金，自非有據
      。
八、綜上所述，本件被上訴人抗辯其就系爭房屋之品質並未另為
    保證，且無故意不告知瑕疵情事，又無消費者保護法第7 條
    、第51條之適用等語，為可採。上訴人主張得依民法第360
    條及消費者保護法第7 條、第51條之規定，請求被上訴人給
    付修繕費用20萬2000元、修復費3 倍之懲罰性賠償金
    60萬6000元及施工期間住宿費用4 萬3000元，共85萬1000元
    及自起訴狀繕本送達翌日即95年3 月15日起至清償日止，按
    週年利率5 ％計算之利息云云，為不可採。原審駁回其訴及
    假執行之聲請，理由雖未盡一致，結論則無二致，仍應予維
    持。上訴意旨指摘原判決不當，求為廢棄改判，為無理由，
    自應駁回上訴。
九、本件為判決基礎之事實已明，兩造就有無瑕疵，瑕疵多寡，
    是否逾通知期限等其餘攻擊防禦方法，於訴訟結果不生影響
    ，爰不逐一論述。
十、據上論結，本件上訴為無理由，依民事訴訟法第449 條第2
    項、第78條，判決如主文。
中    華    民    國    95    年    12    月   20     日
                            民事第五庭
                                審判長法官    蔡明宛
                                法      官    曾錦昌
                                法      官    黃國川
以上正本證明與原本無異。
本件不得上訴。
中    華    民    國    95    年    12    月    20    日
                                書  記  官    梁雅華


司法院資訊處製作；財團法人民間司法改革基金會備份。
